【裁判字號】    88,易,3940
【裁判日期】    890330
【裁判案由】    詐欺
【裁判全文】
臺灣臺中地方法院刑事判決                        八十八年度易字第三九四Ｏ號
    公  訴  人  臺灣臺中地方法院檢察署檢察官
    被      告  丁○○
    被      告  丙○○
右列被告因詐欺案件，經檢察官提起公訴（八十八年度偵字第二一四七九號）及移送
併案審理（八十八年度偵字第二三八二八號），本院判決如左：
    主  文
丁○○共同連續意圖為自己不法之所有，以詐術使人將本人之物交付，累犯，處有期
徒刑捌月。
丙○○共同意圖為自己不法之所有，以詐術使人將本人之物交付，處有期徒刑陸月。
    事  實
一、丁○○（原名游典輝）曾於民國八十三年間因違反動產擔保交易法案件，經法院
    判處有期徒刑三月確定，於八十四年八月一日易科罰金執行完畢，猶不知悛悔警
    惕，明知已無付款能力，竟意圖為自己不法之所有，並基於概括犯意，於(一)八十
    七年十二月十二日，與丙○○共同基於犯意聯絡，向乙○○經營之「元通汽車行
    」（址設臺中市○○路三六Ｏ號）佯稱購買引擎號碼Ｒ00000000號無牌
    照營業小客車一輛，約定價金新臺幣（下同）十八萬元，並共同簽發同額本票乙
    紙及交付發票人廣運開發有限公司所簽發，金額分別為六萬一千七百三十元、六
    萬二千一百元及六萬零六百七十元，均由丙○○背書之客票三紙以資取信，致乙○○誤信渠等資力良好而陷於錯誤，將系爭車輛交付使用，詎前開支票屆期提示
    ，僅獲兌現一紙六萬一千七百三十元，餘均遭退票而未獲付款，經乙○○催討，
    二人乃再行交付發票人昱嵩租賃有限公司所簽發，金額均為四萬元之客票三紙以
    為拖延，詎屆期又遭退票，丁○○、丙○○復拒絕付款，乙○○始知受騙。(二)八
    十八年四月中旬，向森明科技有限公司佯稱購買組裝電腦二部，約定總價五萬二
    千九百元，並於八十八年四月二十日取貨時，在估價單上簽收，致該公司負責人
    甲○○誤信其確有資力付款而陷於錯誤，將前開電腦交付使用，嗣經甲○○屢催
    丁○○付款，丁○○始交付盛安商行李進益所簽發之五萬三千元客票一紙，詎屆
    期提示因已拒絕往來而未獲付款，再經催索，丁○○均拒絕付款，甲○○始知受
    騙。
二、案經乙○○訴由臺灣臺中地方法院檢察署檢察官偵查起訴及移送併案審理。
    理  由
一、訊據被告丁○○、丙○○均矢口否認有為右揭犯行，被告丁○○辯稱：(一)伊購車
    當時，經濟情況尚足以支付車款，該車係供丙○○作計程車使用，靠行在和盟車
    行，因丙○○有罰單未清，該車為和盟車行所扣，無法索回，故未能與乙○○處
    理；(二)組裝電腦係伊幫股東尹燕邦代為訂貨，經由康健良會計師介紹而向森明科
    技有限公司購買，因森明科技有限公司有委託康健良會計師處理會計帳目，目前
    甲○○有自每個月需給康健良會計師之計帳費中扣除款項抵充貨款，待伊清償貨
    款後，甲○○始將扣款歸還康健良會計師，伊確無詐欺犯意云云；被告丙○○辯
    稱：伊因沒錢才與丁○○共同買車，嗣因伊積欠和盟車行行費，始於八十八年五
    、六月間遭車行扣車，並無意詐騙云云。惟查，右揭事實業據告訴人乙○○、甲○○指訴綦詳，並有汽車買賣合約書、估價單影本各一紙、本票影本一紙、支票
    影本六紙附卷可稽，觀諸被告丁○○於本院審理供承伊於另案向莊進賓、王忠雄
    借款所交付之發票人游劉新鳳所簽發，發票日八十七年七月五日，金額三十萬元
    之遠東國際商業銀行支票，係因值其所經營之公司拆夥，不動產買賣又發生虧損
    ，始無法兌現等情，已據本院調閱本院八十八年度自字第一七Ｏ號被告丁○○詐
    欺案件刑事卷宗核閱屬實，顯見被告丁○○自八十七年七月五日起，即已陷於經
    濟窘境，無力再行給付貨款；被告丙○○自始即無資力購車乙情，復為丙○○所
    自承，是渠等猶於八十八年十二月十二日向乙○○佯稱購買價值十八萬元之營業
    小客車，丁○○再於八十八年四月中旬向森明科技有限公司佯稱購買價值五萬二
    千九百元之組裝電腦二部，其自始即無付款真意，實已昭然若揭，雖被告二人辯
    稱係因車輛遭和盟車行扣車，致無法如期給付車款，然被告等所交付用以支付車
    款之客票，其發票日分別為八十七年十二月二十六日、八十八年一月十八日及同
    年二月二日，丙○○既自承車輛係於八十八年五、六月間遭和盟車行扣留，與前
    開支票退票日期相隔三、四個月之久，則該車輛遭債權人扣留乙情縱或屬實，亦
    與被告等無資力支付車款無涉，另被告丁○○雖辯稱組裝電腦係代案外人尹燕邦
    所購買，然竟無法提供尹燕邦之年籍資料及代為購買之佐證，供本院調查，顯係
    臨訟杜撰之詞，無從採信，又康健良會計師介紹丁○○購買電腦，並於丁○○未
    能支付貨款時遭森明科技有限公司以計帳費扣抵丁○○之貨款，固為甲○○所不
    否認，然究屬森明科技有限公司如何追索債權之問題，與丁○○是否涉犯詐欺犯
    行係屬二事，被告丁○○執此辯稱無詐欺犯意，顯係混淆之詞，綜上所陳，本案
    事證明確，被告丁○○、丙○○犯行均堪認定。
二、核被告丁○○、丙○○所為，均係犯刑法第三百三十九條第一項之詐欺取財罪，
    被告丁○○、丙○○就向乙○○詐購營業小客車犯行部分，有犯意聯絡及行為分
    擔，均為共同正犯，被告丁○○先後二次詐欺犯行，時間緊接、方法相同，觸犯
    構成要件相同之罪名，顯係基於概括犯意反覆為之，依連續犯規定論以一罪，並
    加重其刑，前開犯罪事實(二)部分，公訴意旨雖未論及，然與前開起訴部分有連續
    犯裁判上一罪關係，為起訴效力所及，本院自應併予審理，附此說明，被告丁○○曾於八十三年間因違反動產擔保交易法案件，經法院判處有期徒刑三月確定，
    於八十四年八月一日易科罰金執行完畢，有臺灣臺中地方法院檢察署刑案資料查
    註紀錄表在卷可稽，被告丁○○前受有期徒刑執行完畢，於五年以內再犯本件有
    期徒刑以上之罪，為累犯，應依刑法第四十七條規定加重其刑，爰審酌被告二人
    品行、犯罪動機、目的、手段、被害人所受損害及被告二人犯後均飾詞狡辯，並
    無悔意等一切情狀，分別量處如主文所示之刑，以示懲儆。
據上論斷，應依刑事訴訟法第二百九十九條第一項前段、刑法第二十八條、第五十六
條、第三百三十九條第一項、第四十七條，罰金罰鍰提高標準條例第一條前段，判決
如主文。
中      華      民      國      八十九      年    三    月      三十    日
                                    法  官  陳  得  利
右正本證明與原本無異。
如不服本判決，應於判決送達後十日內，向本院提出上訴狀。
                                    書記官
中      華      民      國      八十九      年    三    月     三十     日
附錄本案論罪科刑法條全文：
刑法第三百三十九條第一項
意圖為自己或第三人不法之所有，以詐術使人將本人或第三人之物交付者，處五年以
下有期徒刑、拘役或科或併科一千元以下罰金。


司法院資訊處製作；財團法人民間司法改革基金會備份。
